# 企业整体资产收购--会计计量与税务计税成本安排的考虑（偏向税务）

提问人：xiaosoo 时间：2014-01-06 10:29:16
最近做了几个整体资产收购的案件，因为是一家医疗销售企业，因此大部分资产都是存货，考虑到销售渠道的价值，所以支付的对价很高。
会计上的处理是按照《企业合并》准则的要求对各项资产的公允价值进行认定，支付对价超过各资产公允价值的部分，确认为商誉。
税务上，一般会想到走 2011 年的 13 号&55号公告，享受免增值税、营业税的方式。
现在出现一个问题，大家一起考虑一下。溢价的部分一旦确认为商誉，不仅是会计上每年评估麻烦，在税务上还不能在税前列支（除了再次将整体资产进行转让，实务上能够税前列支基本无望）。
因此，从税务成本上考虑，对购买方其实不采用整体资产的免流转税处理，而选择普通资产买卖，要求出售方开具VAT发票可能是更好的选择。这样在税务上可以尽可能将商誉的部分计量在存货的价格中，从而在税务上不出现商誉。
对于税金的负担，买家因为可以在未来销售该存货时得到抵扣，并且商誉的部分也可作为产品成本在税前列示，岂不美哉！！ 以上考虑，如有考虑不足之处还望各位指正。

回答人：chenyiwei
对于你说的情况，如果溢价高的主要原因在于销售渠道，则建议把收购价格超出存货等其他帐内资产公允价值的部分确认为一项无形资产——业务渠道，而不是商誉。 你的做法导致存货价值偏高，不符合存货准则和企业合并准则对被购买方资产公允价值确定的规定，而且可能导致期末未售出的存货出现较大的减值，因此从会计处理角度不建议这样做。

提问人：xiaosoo 时间：2014-01-07 11:22:32
陈老师，您好。
谢谢您的建议。确实是这样，在会计处理上是欠妥当的。 但按照“业务渠道”将其认定为无形资产的话，按照现在的《会计准则》是否符合无形资产的定义呢？ 在法律上“业务渠道”是可以被承认的，但在会计上，正如会计准则讲解上所述可能属于“无法控制其带来的未来经济利益”。。。
谢谢

回答人：chenyiwei
取得被购买方的业务渠道，是符合无形资产定义的。满足解释 5 号第一条中的“（二）能够从被购买方中分离或者划分出来，并能单独或与相关合同、资产和负债一起，用于出售、转移、授予许可、租赁或交换”。